臺灣嘉義地方法院刑事判決
111年度訴字第311號
公  訴  人  臺灣嘉義地方檢察署檢察官
被      告  陳吉祥



指定辯護人  江昱勳律師
上列被告因偽造有價證券案件，經檢察官提起公訴（111年度調
偵字第197號），本院判決如下：
    主  文
陳吉祥犯偽造有價證券罪，處有期徒刑壹年陸月。未扣案如附表
所示本票原本內偽造以「賴素英」為連帶發票人部分沒收之。
    犯 罪 事 實
一、陳吉祥於民國105年9月間某日，在嘉義縣○○鄉○○村000號之
    住處，明知連帶發票人為本票重要事項，而其事前並未徵得
    其前妻賴素英（已改名為賴麗今）之同意或授權，竟意圖供
    行使之用，基於偽造有價證券之犯意，於上開時、地，簽發
    如附表所示之本票，除於附表所示本票簽立自己為發票人外
    ，並於「連帶發票人」欄位偽造「賴素英」之簽名、指印各
    1枚，表徵賴素英同意擔任該本票之連帶發票人之用意，而
    偽造賴素英擔任連帶發票人之本票1紙後。於同年月6日，在
    嘉義市西區新榮路某遊藝場，持該偽造之本票，向胡舒凱介
    紹之黃建銘借款145萬元，嗣因陳吉祥未清償全部借款，由
    胡舒凱及其妻盧佳慧代為償還借款後，黃建銘即將該債權讓
    予胡舒凱及盧佳慧，盧佳慧遂持該本票向臺灣嘉義地方法院
    聲請裁定強制執行，經賴素英以該本票之連帶發票人欄賴素
    英之簽名及指印非其所簽發，而向臺灣嘉義地方法院提起確
    認本票債權不存在之民事訴訟，始悉上情。
二、案經盧佳慧及胡舒凱告發臺灣嘉義地方檢察署檢察官偵查起
    訴。　　
    理  由
一、證據能力
　　被告以外之人於審判外之陳述，雖不符刑事訴訟法第159條
    之1至第159條之4之規定，而經當事人於審判程序同意作為
    證據，法院審酌該言詞陳述或書面陳述作成時之情況，認為
    適當者，亦得為證據，刑事訴訟法第159條之5第1項定有明
    文。經查，檢察官、被告陳吉祥及其辯護人於言詞辯論終結
    前，對於下述本院採為認定犯罪事實依據之各項證據之證據
    能力，均同意有證據能力，本院審酌該等證據之取得過程並
    無瑕疵，與本案待證事實間亦具有相當之關聯性，以之為本
    案證據並無不當，自得採為本件認定事實之基礎。
二、上揭犯罪事實，業據被告於偵查及本院審理時均坦承不諱（
    偵97號卷第19-20頁、本院卷第39、59、64頁），核與證人
    胡舒凱於偵查中之證述及另案審理時之供述、被害人賴素英
    於另案審理時之供述相符（偵68號卷第24-25、31-32、37-4
    0頁）。並有本票影本、本院110年度嘉簡字第334號民事判
    決、存證信函各1份附卷可憑（偵68號卷第6-13頁）。準此
    ，足認被告之任意性自白與事實相符。從而，本件被告犯行
    事證明確，應依法論科。
三、論罪科刑
（一）被告行為後，刑法第201條業於108年12月25日修正公布，
      並於同年月27日施行。修正後規定僅係按刑法施行法第1
      條之1第2項前段規定意旨，將罰金數額修正提高30倍，並
      調整標點符號，罪刑並無變更，不生新舊法比較之問題，
      而應依一般法律適用原則，適用新法即裁判時法。
（二）核被告所為，係犯刑法第201條第1項之偽造有價證券罪。
      而被告未經告訴人授權或同意，逕自在附表所示本票連帶
      發票人欄位偽造「賴素英」簽名、署押各1枚，為其偽造
      有價證券即本票之階段行為，又被告偽造有價證券後復持
      之行使，其行使之低度行為為其前偽造之高度行為所吸收
      ，均不另論罪。
（三）按犯罪之情狀顯可憫恕，認科以最低度刑仍嫌過重者，得
      酌量減輕其刑，刑法第59條定有明文。被告所犯之偽造有
      價證券罪，其法定刑為3年以上10年以下有期徒刑，惟考
      諸同屬偽造有價證券之行為，個案犯罪情節及目的未必盡
      然相同。且偽造有價證券所造成之危害、影響，亦因偽造
      之有價證券種類、數量、內容不同而有差異，法律科處此
      類犯罪，所設之法定最低本刑卻同為有期徒刑3年，此等
      法律效果不可謂不重。衡諸本案被告係為借款，有擔保被
      告簽立本票之需求而為本案犯行，其偽造本票僅有1紙，
      偽造之連帶發票名義人僅有1人，並同時自任發票人。其
      已與證人盧佳慧達成調解，欲分期賠償證人盧佳慧所受損
      害，亦已與被害人達成調解，有調解筆錄2份在卷可憑（
      偵97號卷第5頁、本院卷第31-32頁）。以被告本案犯行之
      上開情節、目的、動機、犯後態度而言，犯罪情節尚屬輕
      微，且被告係一時失慮致罹刑章，尚與其他偽造大量有價
      證券或金額甚鉅之有價證券以詐取財物，對金融秩序、公
      共信用造成重大危害之情形有顯著差異，亦與犯後猶仍推
      諉卸責、矢口否認犯行，致偵、審程序資源耗費之犯罪情
      形不同。衡諸上揭情狀，本院認就被告本案偽造有價證券
      犯行縱使科以法定最低度刑有期徒刑3年，尚有情輕法重
      之嫌，客觀上足以引起社會一般人之同情，爰依刑法第59
      條規定酌減其刑。
（四）爰審酌被告擔保借款，明知未取得他人同意或授權，不得
      逕以他人名義簽發票據，卻為本案犯行；惟其犯後始終坦
      承犯行，又其本案偽造之有價證券僅1張、金額非鉅，對
      於金融秩序與公共信用之危害較為有限；且被告亦已與證
      人盧佳慧、被害人達成調解，業如上述；被告自陳高職畢
      業、離婚，有3名成年子女，平日自己居住高雄，從事板
      模工，家境勉持等一切情狀，量處如主文所示之刑。
四、沒收
（一）按在票據上簽名者，依票上所載文義負責，二人以上共同
      簽名者，應連帶負責；又票據之偽造或票據上簽名之偽造
      ，不影響於真正簽名之效力，故二人以上共同在本票之發
      票人欄簽名者，應連帶負發票人責任，倘其中有部分屬於
      偽造，雖不影響於其餘真正簽名者之效力，但偽造之部分
      ，仍應依上開規定，諭知沒收，有最高法院99年度台上字
      第3251號判決意旨可參（98年度台上字第6594、5608號判
      決亦同此旨）。
（二）未扣案由被告所簽如附表所示之本票1紙，雖由被告以其
      個人名義為發票人部分，而仍應由被告對於本票文義負責
      ，然就其偽造被害人「賴素英」簽名、署押各1枚，彰顯
      以「賴素英」為連帶發票人，仍屬偽造之有價證券，故仍
      應依刑法第205條之規定，就被告上開偽造「賴素英」為
      連帶發票人部分，不問屬於犯人與否宣告沒收。至於對被
      告以自己名義為發票人而屬有效票據部分，並不受上開宣
      告沒收之影響，不在沒收之列。另被告在附表所示本票上
      偽造「賴素英」簽名、署押各1枚，屬偽造「賴素英」為
      連帶發票人之有價證券之一部分，而偽造「賴素英」為連
      帶發票人部分之有價證券既已宣告沒收，自無庸再對被告
      偽造「賴素英」簽名、署押諭知沒收。
據上論斷，應依刑事訴訟法第299條第1項前段（依刑事裁判精簡
原則，僅記載程序法條文），判決如主文。
本案經檢察官簡靜玉提起公訴，由檢察官楊麒嘉到庭執行職務。
中　　華　　民　　國　　111 　年　　7 　　月　　20　　日
                  刑事第八庭  審判長法　官　謝其達
　　　　　　　　　　　　　　　　　　法　官  盧伯璋
　　　　　　　　　　　　　　　　　　法　官  鄭諺霓
以上正本證明與原本無異。
如不服本判決應於收受判決後20日內向本院提出上訴書狀，並應
敘述具體理由；其未敘述上訴理由者，應於上訴期間屆滿後20日
內向本院補提理由書（均須按他造當事人之人數附繕本）「切勿
逕送上級法院」。告訴人或被害人如對於本判決不服者，應具備
理由請求檢察官上訴，其上訴期間之計算係以檢察官收受判決正
本之日期為準。　
中　　華　　民　　國　　111 　年　　7 　　月　　20　　日
                                    書記官　李玫娜
附錄論罪法條：
刑法第201條第1項
意圖供行使之用，而偽造、變造公債票、公司股票或其他有價證
券者，處3年以上10年以下有期徒刑，得併科9萬元以下罰金。
附表：
發   票   日 到   期   日 金    額 105年9月6日 未記載 1,450,000元